【裁判字號】    95,竹簡,476
【裁判日期】    950814
【裁判案由】    給付票款
【裁判全文】
臺灣新竹地方法院民事簡易判決         95年度竹簡字第476號
原      告  佳億塑膠工業有限公司
法定代理人  乙○○
被      告  崧鼎建設有限公司
                        號
法定代理人  甲○○
上列當事人間請求給付票款事件，本院於民國95年8月1日辯論終
結，判決如下：
    主  文
被告應給付原告新臺幣貳拾伍萬元，及自民國九十五年五月十七
日起至清償日止，按年息百分之六計算之利息。
訴訟費用由被告負擔。
本判決得假執行。
    事實及理由
一、事實摘要：
(一)原告主張：原告執有被告所簽發如附表所示，票面金額合計
    新臺幣（下同）250,000元之支票共5紙，詎屆期提示，均因
    存款不足及拒絕往來戶而遭退票，屢經催討仍不獲清償，為
    此，爰依票據之法律關係提起本件訴訟，並聲明：如主文第
    1項所示。
(二)被告未於最後言詞辯論期日到場，惟據其前到場及提出之書
    狀所為之聲明及陳述略以：緣因被告公司法定代理人甲○○
    之夫即訴外人楊鏡榮於民國94年8月10日與原告簽訂不動產
    租賃契約書，向原告承租廠房使用，雙方約定租賃期間自94
    年10月起至95年5月止，每月租金為50,000元，因原告要求
    訴外人楊鏡榮須另交付面額各為50,000元之支票共8紙作為
    每月租金給付擔保，故訴外人楊鏡榮乃向被告借用共8紙支
    票以作為前開每月租金給付之擔保（含如附表所示之5紙支
    票），詎訴外人楊鏡榮於承租後，竟發現出租人之原告並未
    依照雙方之協議，將系爭廠房原已損壞之鐵窗更新，亦未依
    照約定於鐵窗外另加裝一層鐵框，復無圍牆及大門安全設施
    之設置，故承租人之楊鏡榮乃即於94年12月初，通知原告必
    須於40日內將前開設施裝設完備，惟因原告遲未裝設，導致
    於95年1月間，遭竊賊由前開損壞之窗戶侵入系爭承租廠房
    ，並將訴外人楊鏡榮放置在廠房內之機械設備搬遷一空，翌
    日原告乃即要求與承租人楊鏡榮提前終止前開租賃契約，並
    經訴外人楊鏡榮同意，雙方乃約定於95年1月19日至系爭承
    租廠房內簽署提前合意終止租約之文件，原告並承諾屆期會
    將所持有被告所預開而未屆期如附表所示之5紙支票歸還，
    詎於前開約定期日，承租人楊鏡榮所指派之人員於赴約途中
    發生車禍而送醫急救，故而無法依約前往簽署終止租約之文
    件，嗣原告竟拒絕歸還尚所持有如附表所示之5紙支票，且
    至銀行提示兌領，惟因被告帳戶內存款不足而遭退票，是以
    ，自95年1月間起，訴外人楊鏡榮即已未使用系爭承租廠房
    ，而兩造亦已同意提前終止租約，則訴外人楊鏡榮既無給付
    租金之義務，被告當亦無給付如附表所示5紙支票票款之義
    務，並聲明：原告之訴駁回。
二、程序部分：
(一)按訴狀送達後，原告不得將原訴變更或追加，但擴張或減縮
    應受判決事項之聲明者，不在此限，民事訴訟法第255條第1
    項第3款定有明文。查本件原告原聲請支付命令時，係聲明
    請求被告應給付原告100,000元及自支付命令送達翌日起至
    清償日止，按年息百分之6計算之利息，嗣經被告提出異議
    而視為起訴，於訴訟進行中，原告更正聲明請求被告應給付
    原告250,000元及自追加書狀送達翌日起至清償日止，按年
    息百分之6計算之利息，應認就請求金額部分係屬擴張應受
    判決事項之聲明，至利息起算日部分則係減縮應受判決事項
    之聲明，揆諸前開規定，均核無不合，應予准許。
(二)本件被告經合法通知，未於言詞辯論期日到場，核無民事訴
    訟法第386條所列各款之情形，爰依原告聲請，由其一造辯
    論而為判決。
三、實體部分：
(一)查原告主張其執有被告所簽發如附表所示支票共5紙，然經
    提示均不獲付款之事實，業據其提出與所述相符之支票及退
    票理由單各5紙為證，且為被告所不爭執，自堪認原告之前
    開主張為真實。至被告雖另以前揭情詞置辯，惟按原告對於
    自己主張之事實已盡證明之責後，被告對其主張，如抗辯其
    不實並提出反對之主張者，則被告對其反對之主張，亦應負
    證明之責，此為舉證責任分擔之原告（最高法院18年上字第
    2855號判例足資參照）。經查，系爭廠房固有於95年1月間
    遭人侵入，惟此係訴外人楊鏡榮之妻即被告之法定代理人甲
    ○○在外積欠債務，而遭討債集團以處理債權為由，強行入
    侵系爭承租之廠房後搬走被告之法定代理人甲○○置放於系
    爭廠房內之生財機具，藉以變賣後抵債債務，此有台北市政
    府警察局95年6月29日以北市警安分刑字第09532768700號函
    檢附台北市政府警察局大安分局刑事案件移送書在卷可稽，
    是被告辯稱係因原告未將系爭廠房損壞之鐵窗更換，始遭竊
    賊入侵竊盜云云，顯非可採。至被告就其另所辯原告已與訴
    外人楊鏡榮於95年1月間合意提前終止前開租賃契約云云，
    則未能提出任何證據以實其說，復已於95年5月16日之言詞
    辯論期日自承：系爭廠房確尚有機器、衣櫥、衣櫃及神明桌
    等物品尚未搬遷等語（見本院卷第12頁），是揆諸前開說明
    ，被告就其所辯原告業已於95年1月間與訴外人楊鏡榮合意
    終止租賃契約此有利於己之事實，既未能提出任何證據以實
    其說，復自承尚有繼續使用系爭承租之廠房，則其上開所辯
    因系爭租賃契約業已於95年1月間提前終止，則訴外人楊鏡
    榮既無給付租金之義務，被告當亦無給付如附表所示5紙支
    票票款之義務云云，即非足採。
(二)按在票據上簽名者，依票上所載文義負責；而發票人應照支
    票文義擔保支票之支付；又執票人向支票債務人行使追索權
    時，得請求自為付款提示日起之利息，如無約定利率者，按
    年利六釐計算，票據法第5條第1項、第126條、第133條分別
    定有明文。查本件被告既為附表所示5紙支票之發票人，依
    法自當負付款之責，從而，原告依票據之法律關係請求被告
    給付如主文第1項所示金額，及自追加狀繕本送達翌日（即9
    5年5月17日）起至清償日止，按年息百分之6計算之利息，
    揆諸前開法條規定，核屬正當，應予准許。
四、本件係依民事訴訟法第427條第2項適用簡易訴訟程序所為被
    告敗訴之判決，爰依職權宣告假執行。
五、本件事證已臻明確，兩造其餘主張及舉證，經審酌與判決結
    果尚不生影響，均不另論述，併予敘明。
六、據上論結，本件原告之訴為有理由，依民事訴訟法第436 條
    第2項、第385條第1項前段、第78條、第389條第1項第3款，
    判決如主文。
中    華    民    國    95    年    8     月    14    日
                  新竹簡易庭    法  官  高敏俐
以上正本係照原本作成。
如對本判決上訴，須於判決送達後20日內向本院提出上訴狀。
中    華    民    國    95    年    8     月    14    日
                                書記官  洪木志
┌─────────────────────────────────────────┐
│附表：                                                                            │
├─┬──────┬────┬──────┬─────┬────────┬─────┤
│編│ 發 票 日   │發票人  │付  款   人 │ 票面金額 │    提 示 日    │支票號碼  │
│號│            │        │            │（新臺幣）│（即利息起算日）│          │
├─┼──────┼────┼──────┼─────┼────────┼─────┤
│1 │95年1月7日  │崧鼎建設│新竹國際商業│50,000元  │   95年1月9日   │AA0000000 │
│  │            │有限公司│銀行延平分行│          │                │          │
├─┼──────┼────┼──────┼─────┼────────┼─────┤
│2 │95年2月7日  │崧鼎建設│新竹國際商業│50,000元  │   95年2月7日   │AA0000000 │
│  │            │有限公司│銀行延平分行│          │                │          │
├─┼──────┼────┼──────┼─────┼────────┼─────┤
│3 │95年3月7日  │崧鼎建設│新竹國際商業│50,000元  │   95年5月5日   │AA0000000 │
│  │            │有限公司│銀行延平分行│          │                │          │
├─┼──────┼────┼──────┼─────┼────────┼─────┤
│4 │95年4月7日  │崧鼎建設│新竹國際商業│50,000元  │   95年5月5日   │AA0000000 │
│  │            │有限公司│銀行延平分行│          │                │          │
├─┼──────┼────┼──────┼─────┼────────┼─────┤
│5 │95年5月7日  │崧鼎建設│新竹國際商業│50,000元  │   95年5月8日   │AA0000000 │
│  │            │有限公司│銀行延平分行│          │                │          │
└─┴──────┴────┴──────┴─────┴────────┴─────┘


司法院資訊處製作；財團法人民間司法改革基金會備份。
